【裁判字號】    98,聲再,6
【裁判日期】    981001
【裁判案由】    訴訟救助
【裁判全文】
臺灣高等法院臺南分院民事裁定           98年度聲再字第6號
再審聲請人  丁○○
再審相對人  第一商業銀行新營分行
法定代理人  乙○○
再審相對人  丙○○
            臺灣臺南地方法院
法定代理人  甲○○
上列當事人間聲請訴訟救助事件，再審聲請人對於中華民國98年
8月19日本院98年度聲字第66號駁回訴訟救助之確定裁定，聲請
再審，本院裁定如下：
    主  文
再審之聲請駁回。
再審聲請訴訟費用由聲請人負擔。
    理  由
一、按當事人無資力支出訴訟費用者，法院應依聲請，以裁定准
    予訴訟救助，但顯無勝訴之望者，不在此限。法院認定前項
    資力時，應斟酌當事人及其共同生活親屬基本生活之需要；
    民事訴訟法第107條第1項、第2項分別定有明文。次按當事
    人無資力支出訴訟費用者，依民事訴訟法第107條規定，法
    院固應依聲請准予救助，惟此項請求救助之事由，依同法第
    109條第2項、第284條規定，應提出能即時調查之證據以釋
    明之。所謂「無資力」係指窘於生活，且缺乏經濟信用者而
    言（最高法院著有43年台抗字第152號判例足參）。而所謂
    顯無勝訴之望，係指聲請訴訟救助之當事人所提起之訴或上
    訴，依其主張之事實，於法律上本無獲得勝訴之望，無須調
    查辯論，即知其應受敗訴之裁判；或其起訴或上訴為不合法
    之情形而言，若尚須經法院調查辯論後，始能知悉其勝負之
    結果者，不得謂為顯無勝訴之望，分別有最高法院75年度臺
    抗字第227號、76年度臺抗字第473號裁判意旨可資參照。
二、聲請再審意旨略以：民事訴訟法第107條第2項所謂「基本生
    活所需」，係指社會救助法第4條、第10條所規定土地及不
    動產價值未逾新台幣（下同）260萬元，動產未逾7萬5000元
    ，每月收入未逾9,829元者，即屬不能維持基本生活所需。
    茲聲請人名下僅有19平方公尺畸零田地價值26萬3580元，民
    國（下同）97年薪資所得10萬7800元，支付每月最低基本生
    活費用已無餘款，且聲請人現因母親中風，需由聲請人照顧
    ，故無法工作未有收入，基本生活均靠救助，實無資力支出
    訴訟費用，原裁定駁回聲請人訴訟救助之聲請，係違背最高
    法院29年抗字第179條號判例、民事訴訟法第107條第2項、
    第247條、刑法第124條、社會救助法第4條、第10條及社會
    救助法施行細則第9條第1項等規定，為此依民事訴訟法第49
    6條第1項第1款「適用法規顯有錯誤」聲請再審云云。
三、茲查社會救助法係為照顧低收入及救助遭受急難者，並協助
    其自立而制定，是聲請人縱符合社會救助法規定之要件，僅
    足以證明聲請人之財產符合社會救助之規範，然是否「無資
    力」，仍應依上揭說明意旨認定。經查聲請人聲請訴訟救助
    ，雖提出戶籍謄本、郵局存摺、診斷證明書、財產歸屬資料
    清單、97年度綜合所得稅各類所得資料清單、低收入戶證明
    書各影本以為釋明。惟聲請人既自陳其名下有新營市○○段
    第278地號土地一筆，價值26萬3580元，97年度薪資所得10
    萬7800元，則衡諸其財產所得狀況，尚非無資力之人，且聲
    請人係不服本院98年度抗字第149號駁回其聲請訴訟救助之
    確定裁定聲請訴訟救助之再審，依法僅應繳納聲請再審訴訟
    費用1,000元，依聲請人之資力亦非無力負擔。至於聲請人
    辯稱「名下土地處分不易，且母親中風需人照顧，現並無工
    作收入，一切均需依賴救助。」云云，惟上揭土地聲請人並
    非不能自由處分，況聲請人97年度尚有薪資所得10萬7800元
    ，應非無生活技能之人，此與最高法院29年抗字第179號判
    例所示之無資力情形有別。依上所述，聲請人對於本院98年
    度聲字第66號駁回再審之確定裁定再聲請再審，殊難認有勝
    訴之希望。聲請人聲請訴訟救助，顯不符合民事訴訟法第10
    7條規定之要件。
四、綜上所述，聲請人聲請訴訟救助，並不合乎訴訟救助之要件
    ，本院98年度聲字第66號裁定駁回聲請人訴訟救助之聲請，
    業已逐一說明駁回聲請人聲請訴訟救助所憑之依據，應無適
    用法規顯有錯誤之情形。從而，聲請人以「98年度聲字第66
    號裁定適用法規顯有錯誤」為由，依民事訴訟法第496條第1
    項第1款規定聲請再審，洵無理由，應予駁回。
結論：本件聲請再審並無理由，應依民事訴訟法第95條、第78條
，裁定如主文。
中    華    民    國    98    年    10    月    1     日
                  民事第二庭    審判長法  官  陳光秀
                                      法  官  莊俊華
                                      法  官  曾平杉
上為正本係照原本作成。
不得抗告。
中    華    民    國    98    年    10    月    2     日
                                      書記官  葉秀珍


司法院資訊處製作；財團法人民間司法改革基金會備份。
